【裁判字號】    95,訴,2989
【裁判日期】    951215
【裁判案由】    毒品危害防制條例
【裁判全文】
臺灣臺中地方法院刑事判決              95年度訴字第2989號
公  訴  人  臺灣臺中地方法院檢察署檢察官
被      告  甲○○
                    國民
上列被告因違反毒品危害防制條例案件，經檢察官提起公訴（九
十五年度毒偵字第三六二五、四五一二號），本院合議庭裁定改
以簡式審判程序審理，判決如下：
    主    文
甲○○施用第一級毒品，累犯，處有期徒刑柒月；扣案之第一級
毒品海洛因壹小包（淨重零點貳伍公克，空包裝重零點壹捌公克
）沒收銷燬之；注射針筒貳支，均沒收。又施用第一級毒品，累
犯，處有期徒刑捌月；扣案之注射針筒壹支沒收。應執行有期徒
刑壹年；扣案之第一級毒品海洛因壹小包（淨重零點貳伍公克，
空包裝重零點壹捌公克）沒收銷燬之；注射針筒支，均沒收。
    犯罪事實
一、甲○○前於民國九十年間，因施用毒品案件，經本院以九十
    年度毒聲字第五九九五號裁定令入戒治處所施以強制戒治一
    年，甫於九十二年二月二十一日戒治期滿執行完畢，並於翌
    日即同年月二十二日釋放。而甲○○於九十一年間，曾因竊
    盜案件，經臺灣高等法院臺中分院分別判處有期徒刑一年六
    月及八月確定；又因上開違反毒品危害防制條例案件，經本
    院分別判處有期徒刑九月、五月確定，嗣依檢察官之聲請，
    定其應執行刑為有期徒刑三年，入監執行後，甫於九十四年
    十月十一日因縮短刑期假釋出監，至九十四年十二月五日假
    釋期滿未經撤銷，以已執行論。詎甲○○猶不知戒絕，明知
    海洛因已列為毒品危害防制條例第二條第二項第一款所稱之
    第一級毒品，竟於強制戒治執行完畢釋放後五年內，復基於
    施用第一級毒品海洛因之犯意，於向綽號「黑仔」之人購得
    第一級毒品海洛因後，即於九十五年八月九日晚上九時許，
    在其臺中縣清水鎮○○街六三之一○號住處，將第一級毒品
    海洛因加水稀釋後，以注射針筒注射血管之方式，施用第一
    級毒品海洛因一次。嗣於翌日即同年月十日晚上八時五十分
    許，在臺中市○○區○○街三○號太吉利旅社（起訴書誤載
    為「太吉旅社」）三○五室，為警查獲，並扣得其所有之第
    一級毒品海洛因一小包（淨重零點二五公克，空包裝重零點
    一八公克）及供施用第一級毒品海洛因所用之注射針筒二支
    。嗣甲○○另基於施用第一級毒品海洛因之犯意，於向綽號
    「阿偉」之人購得第一級毒品海洛因後，即於同年九月十三
    日晚上九時許，在前開住處，以同一方式施用第一級毒品海
    洛因一次。嗣於翌日即同年月十四日晚上十時二十分許，在
    臺中縣清水鎮○○里○○路一三五號前為警查獲，並扣得其
    所有，供施用第一級毒品海洛因所用之注射針筒一支。
二、案經臺中市警察局第一分局及臺中縣警察局清水分局分別報
    告臺灣臺中地方法院檢察署檢察官偵查起訴。
    理    由
一、訊據被告甲○○對於在上開時、地，非法施用第一級毒品海
    洛因各一次之犯罪事實均供承不諱，且被告於九十五年八月
    十日及同年九月十四日為警查獲時所採集之尿液，經分別送
    詮昕科技股份有限公司及中山醫學大學附設醫院檢驗結果，
    均呈第一級毒品海洛因水解後之嗎啡陽性反應，有詮昕科技
    股份有限公司之濫用藥物尿液檢驗報告，及中山醫學大學附
    設醫院檢驗科藥物檢測中心之確認檢驗結果報告各一紙在卷
    可稽，並有扣案之白粉一小包（淨重零點二五公克，空包裝
    重零點一八公克）及被告所有，供其施用第一級毒品海洛因
    所用之注射針筒三支可資為證。而上開白粉一小包，經送法
    務部調查局鑑定結果，確含有第一級毒品海洛因成分等情，
    亦有該局九十五年十月二日調科壹字第○九五二三○二三二
    二○號鑑定通知書一份在卷足憑，足見被告之自白與事實相
    符，而堪以採信。從而，本件事證明確，被告施用第一級毒
    品海洛因二次之犯行，堪以認定。
二、被告前於九十年間，因施用毒品案件，經本院以九十年度毒
    聲字第五九九五號裁定令入戒治處所施以強制戒治一年，甫
    於九十二年二月二十一日戒治期滿執行完畢，並於翌日即同
    年月二十二日釋放等情，有臺灣臺中地方法院檢察署刑案資
    料查註紀錄表及臺灣高等法院被告前案紀錄表各一份附卷可
    參。被告於前案強制戒治執行完畢釋放後，五年內再犯本件
    施用第一級毒品罪，應予依法論科。
三、查海洛因係毒品危害防制條例第二條第二項第一款所規定之
    第一級毒品。被告於前案強制戒治執行完畢釋放後五年內再
    行施用第一級毒品海洛因之行為，核係犯同條例第十條第一
    項之施用第一級毒品罪。其持有毒品之行為，意在供己施用
    ，故持有之低度行為，應為施用之高度行為所吸收，均不另
    論罪。被告先後二次施用第一級毒品海洛因犯行，犯意個別
    ，行為互異，應予分論併罰。又被告前於九十一年間，曾因
    竊盜案件，經臺灣高等法院臺中分院分別判處有期徒刑一年
    六月及八月確定；又因上開違反毒品危害防制條例案件，經
    本院分別判處有期徒刑九月、五月確定，嗣依檢察官之聲請
    ，定其應執行刑為有期徒刑三年，入監執行後，甫於九十四
    年十月十一日因縮短刑期假釋出監，至九十四年十二月五日
    假釋期滿未經撤銷，以已執行論等情，有前揭刑案資料查註
    紀錄表及被告前案紀錄表可參，其於有期徒刑執行完畢後五
    年內，再故意犯本件有期徒刑以上之罪，為累犯，應依法加
    重其刑。爰審酌被告前因施用毒品犯行，甫經觀察、勒戒及
    強制戒治，甚至遭判處有期徒刑執行完畢，竟猶不知戒絕，
    再施用毒品不輟，無視於毒品對於自身健康之戕害及國家對
    於杜絕毒品犯罪之禁令，惡性非輕，惟念其本院審理時坦認
    犯行，態度尚佳等一切情狀，各量處如主文所示之刑，並定
    其應執行刑，以示懲儆。
四、扣案之第一級毒品海洛因一小包（淨重零點二五公克，空包
    裝重零點一八公克），為毒品危害防制條例第二條第二項第
    一款所指之第一級毒品，屬違禁物，爰依同條例第十八條第
    一項前段規定，沒收銷燬之；又扣案之注射針筒三支，為被
    告所有，且均為其犯本件施用第一級毒品海洛因所用之物，
    業據被告於警詢及本院審理時供明在卷，爰均依刑法第三十
    八條第一項第二款規定，宣告沒收。
五、公訴意旨略以：被告基於施用第一級毒品海洛因之犯意，自
    九十五年六月間某日起至同年九月十三日晚上九時前止（扣
    除前揭經本院論罪科刑之九十五年八月九日晚上九時許施用
    第一級毒品海洛因一次之犯行），反覆在臺中市○○街三○
    號太吉利旅社（起訴書誤載為「太吉旅社」）第三○五室，
    施用第一級毒品海洛因多次，因認被告此部分行為，亦有違
    反毒品危害防制條例第十條第一項施用第一級毒品罪嫌，且
    與前揭本院論罪科刑之犯行間，具有集合犯之實質上一罪關
    係等語。惟查：
  (一)按犯罪事實應依證據認定之，無證據不得認定犯罪事實；不
    能證明被告犯罪者，應諭知無罪之判決，刑事訴訟法第一百
    五十四條第二項、第三百零一條第一項分別定有明文。
  (二)公訴人認被告涉有上開施用第一級毒品犯行，無非係以：被
    告於警詢及偵查中之自白、被告施用毒品之犯行，本質上具
    有反覆、延續施行之特徵等情為其論據。查本件被告固於九
    十五年八月十日警詢時供承：「於民國九十五年七月十日起
    在自宅（臺中縣清水鎮○○街六三號之一○）處施打海洛因
    毒品。最後一次是於昨（九）日晚間二十一時許也是在自宅
    處施打海洛因毒品」云云；於同年月十一日偵查中則供稱：
    「九十五年七月十日有在臺中縣清水鎮家中施用第一級毒品
    海洛因」云云；又於同年九月十四日偵查中供認：「（問：
    出所後，何時開始施用海洛因？）從九十五年六月施用過一
    次，在九十五年九月十三日晚上九時又施用過一次」云云。
    惟查九十四年二月二日修正公布之刑法，業於九十五年七月
    一日施行，新刑法已將第五十六條連續犯之規定刪除，是原
    屬於複數行為之連續犯，即應以數罪之關係處理，而不能恣
    意的將原本數罪之結構，以接續犯或包括一罪等關係來涵蓋
    ，否則將造成依修正前規定應加重其刑之犯罪，變成單一犯
    罪，亦不得加重其刑，此不僅使連續犯因不當圖利行為人而
    廢除之立法原意盡失，圖利行為人更勝以往。而施用毒品案
    件，雖有長時間反覆施用，然仍有偶一施用之情形，且有無
    成癮性，更因個人體質而異，尚不能一概認定施用毒品者均
    具有成癮性，而論以集合犯，且歷來實務均係以施用毒品之
    次數，以認定屬行為之單複數，在複數行為時再審酌其施用
    之時間等客觀情狀，以決定依連續犯或數罪處斷。於刑法刪
    除連續犯之規定後，施用毒品罪之本質並未變更，依前揭說
    明，自應回歸數罪併罰處理，方符合法理。是公訴意旨認被
    告除前揭論罪科刑之犯行外，自九十五年六月間某日起至同
    年九月十三日晚上九時前止，尚有多次施用第一級毒品海洛
    因之行為，具有成癮性，惟並未舉證證明之，自難以集合犯
    論以一罪，合先敘明。
  (三)次按，刑事訴訟法第一百五十六條第二項規定，被告雖經自
    白，仍應調查其他必要之證據，以察其是否與事實相符。立
    法目的乃欲以補強證據擔保自白之真實性；亦即以補強證據
    之存在，藉之限制自白在證據上之價值。而所謂補強證據，
    則指除該自白本身外，其他足資以證明自白之犯罪事實確具
    有相當程度真實性之證據而言。雖其所補強者，非以事實之
    全部為必要，但亦須因補強證據與自白之相互利用，而足使
    犯罪事實獲得確信者，始足當之，最高法院著有七十四年臺
    覆字第一○號判例可資參照。被告固於警詢及偵查中自白曾
    於九十五年六月間某日、同年七月十日有施用第一級毒品海
    洛因之犯行，然除前揭經本院論罪科刑之九十五年八月九日
    晚上九時許及同年九月十三日晚上九時許施用毒品各一次之
    犯行外，其餘犯行，遍觀全案卷證，並無其他補強證據足以
    證明被告之上開自白與事實相符。況按施用毒品尿液中排出
    最長時限，受施用劑量、施用方式、個人體質及其代謝情況
    等因素影響，因個案而異，一般可檢出最長時間海洛因服用
    後二至四天一節，有行政院衛生署管制藥品管理局九十二年
    十二月二日管檢字第○九二○○○九九九○號函可參，是上
    開詮新科技股份有限公司之濫用藥物尿液檢驗報告，及中山
    醫學大學附設醫院檢驗科藥物檢測中心之確認檢驗結果報告
    各一紙，亦僅能作為被告於九十五年八月九日晚上九時許及
    同年九月十三日晚上九時許各施用第一級毒品海洛因一次之
    適合證明，而無法證明被告尚有其餘施用毒品之犯行。從而
    ，公訴意旨關於被告自九十五年六月間某日起至同年九月十
    三日晚上九時前止（扣除前揭經本院論罪科刑之九十五年八
    月九日晚上九時許施用第一級毒品海洛因一次之犯行），亦
    涉有施用第一級毒品之罪嫌既屬不能證明，惟公訴意旨認被
    告此部分行為與前揭論罪科刑之施用第一級毒品罪間有集合
    犯之實質上一罪關係，爰不另為無罪之諭知。
據上論斷，應依刑事訴訟法第二百七十三條之一第一項、第二百
九十九條第一項前段，毒品危害防制條例第十條第一項、第十八
條第一項前段，刑法第十一條、第五十一條第五款、第四十七條
第一項、第三十八條第一項第二款，判決如主文。
本案經檢察官乙○○到庭執行職務。
中    華    民    國    95    年    12    月    15    日
                  刑事第三庭    法  官  郭 妙 俐
上正本證明與原本無異。
如不服本判決，應於判決送達後十日內向本院提出上訴狀，上訴
於臺灣高等法院臺中分院（須附繕本）。
                                書記官  陳 玉 芬
中    華    民    國    95    年    12    月    15    日
附錄本案論罪科刑法條全文
毒品危害防制條例第十條
施用第一級毒品者，處六月以上五年以下有期徒刑。
施用第二級毒品者，處三年以下有期徒刑。


司法院資訊處製作；財團法人民間司法改革基金會備份。
